臺灣高等法院臺中分院刑事判決
111年度上易字第515號

上  訴  人  臺灣臺中地方檢察署檢察官
被      告  李少方




被      告  江貞儀



上列上訴人因被告竊盜案件，不服臺灣臺中地方法院110年度易
字第1149號中華民國111年5月11日第一審判決（起訴案號：臺灣
臺中地方檢察署110年度偵字第14128號），提起上訴，本院判決
如下：
    主  文
上訴駁回。
    事  實
一、丙○○因缺錢花用，竟意圖為自己不法之所有，基於竊盜之犯
    意，於民國110年3月21日前之某日，在富邦MOMO APP交易平
    臺上，以暱稱「江榛原」訂購IPhone手機1支（價值新臺幣
    【下同】19,199元），並選擇貨到付款方式運送至址設臺中
    市○區○○○路000號之統一便利超商。嗣上開包裹出貨至該指
    定之超商門市後，丙○○先故意拖延遲不領貨，使富邦MOMO交
    易平臺因買家逾期未領貨而取消交易，丙○○遂於110年3月21
    日晚間8時48分許，藉領取手機包裹為由，要約其不知情之
    配偶乙○○一同步行前往上開便利商店，丙○○為免乙○○見其行
    竊，遂要乙○○在該超商附近之夾娃娃機店內等候，丙○○即於
    同日晚間8時56分許，獨自進入該便利超商購買結帳飲料，
    並趁店員丁○○無暇注意照看之際，未經丁○○同意，徒手開啟
    置物櫃，竊取上開該待退貨之手機包裹，得手後旋即離開超
    商前往與乙○○會合，並搭乘計程車返家。嗣經丁○○發現遭竊
    調閱店內監視器報警處理，始悉上情。
二、案經丁○○訴由臺中市政府警察局第三分局報告臺灣臺中地方
    檢察署檢察官偵查起訴。
    理  由
壹、有罪部分
一、本判決下列引用之言詞及書面陳述等各項證據資料，關於被
    告以外之人於審判外陳述之傳聞供述證據，檢察官、被告丙○○於本院準備程序時，均不爭執其證據能力，復未於言詞辯
    論終結前聲明異議，本院審酌該等證據作成時之情況，並無
    取證之瑕疵或其他違法不當之情事，且與待證事實具有關聯
    性，均有證據能力。
二、訊據被告丙○○對於上開犯罪事實坦承不諱，核與證人即共同
    被告乙○○於警詢及偵查中證述之情節大致相符（見偵卷第33
    至39、97至101頁），並有監視器錄影畫面翻拍照片16張（
    見偵卷第47至61頁）、便利超商店內EC商品存放庫存明細畫
    面翻拍照片1張（見偵卷第63頁）、臺灣大車隊電子郵件畫
    面翻拍照片1張（見偵卷第65頁）、臺中市政府警察局第三
    分局健康派出所受理刑事案件報案三聯單、受理各類案件紀
    錄表、陳報單（見偵卷第79至83頁）、統一超商電子發票存
    根聯列印（見偵卷第85頁）、統一超商股份有限公司電子郵
    件（見偵卷第103頁）、原審勘驗筆錄（見原審卷一第399至
    402頁）在卷可稽。被告丙○○之自白核與事實相符，事證明
    確，其犯行堪可認定。
三、核被告丙○○所為，係犯刑法第320條第1項之竊盜罪。
四、原審認被告丙○○罪證明確，適用刑法第320條第1項、第41條
    第1項前段、刑法施行法第1條之1第1項等規定，審酌被告丙○○業已成年，不思以正途獲取日常生活所需，竟趁告訴人無
    暇照看之機，恣意竊取告訴人所管領之手機包裹，顯見其法
    紀觀念薄弱，未能尊重他人之財產權，同時危害社會治安，
    所為應予非難；惟考量被告丙○○始終坦承犯行，犯後於原審
    與告訴人經調解成立，並已依調解條件付訖賠償金21,320元
    ，此有原審110年度中司刑移調字第1748號調解程序筆錄存
    卷可查（見原審卷一第375至376頁），足見其有盡力彌補犯
    罪所生損害之舉，態度良好；復衡以本件之犯罪手段屬尚屬
    平和，兼衡被告丙○○之犯罪動機與目的、所竊財物之價值、
    前科素行，暨其於原審審理中自陳高中畢業、入監服刑前為
    酒商業務、已婚、育有2名未成年子女、目前家中經濟靠乙○○工作維生等語（見原審卷二第46頁）之智識程度、經濟與
    家庭生活狀況等一切情狀，量處有期徒刑3月，並諭知如易
    科罰金以新臺幣1千元折算1日之標準。復說明：
　　被告丙○○竊得內含IPhone手機1支之包裹，固為其實際犯罪
    所得，然被告丙○○業已與告訴人於原審經調解成立後，並依
    約履行賠償告訴人21,320元完畢一節，有原審110年度中司
    刑移調字第1748號調解程序筆錄（見原審卷一第375至376頁
    ）附卷可考，堪認被告丙○○已未坐享任何不法利益，自無庸
    再為沒收或追徵之諭知。經核原判決此部分認事用法並無違
    誤，量刑亦屬妥適，應予維持。檢察官上訴意旨略謂：被告
    所為非但破壞經濟交易秩序，且使商家疲於奔命毫無實益，
    惡性非淺，並有多次假網購以行詐騙之實，原審量刑顯然輕
    ，不足以遏止犯罪云云，惟按刑罰之量定，屬法院自由裁量
    之職權行使，應審酌刑法第57條所列各款事由及一切情狀，
    為酌量輕重之標準，並非漫無限制；量刑輕重係屬事實審法
    院得依職權自由裁量之事項，苟已斟酌刑法第57條各款所列
    情狀而未逾越法定刑度，不得遽指為違法；且在同一犯罪事
    實與情節，如別無其他加重或減輕之原因，下級審量定之刑
    ，亦無過重或失輕之不當情形，則上級審法院對下級審法院
    之職權行使，原則上應予尊重（最高法院72年臺上字第6696
    號、75年臺上字第7033號判例及85年度臺上字第2446號判決
    意旨參照）。原審就被告丙○○之量刑已斟酌刑法第57條各款
    所列情狀而未逾越法定刑度，難認有何不當之處，亦符合「
    罰當其罪」之原則，並無輕重失衡之情形。是檢察官就被告
    丙○○之上訴為無理由，應予駁回。
貳、無罪部分
一、公訴意旨略以：被告乙○○與被告丙○○為夫妻關係，因2人均
    長年無工作，為支付生活所需，竟共同意圖為自己不法之所
    有，基於竊盜之犯意聯絡，由被告丙○○於110年3月21日前之
    某日，在富邦MOMO APP交易平臺上，以暱稱「江榛原」訂購
    IPhone手機1支，並選擇貨到付款方式運送至址設臺中市○區
    ○○○路000號之統一便利超商門市。待包裹出貨至指定之便利
    超商後，被告乙○○與被告丙○○均故意拖延不前往領貨，使交
    易平臺因買家逾期未領貨之事由而取消交易，被告乙○○即於
    110年3月21日晚間8時48分許，陪同被告丙○○前往上開超商
    門市，並在超商附近之夾娃娃機店內等候被告丙○○，由被告
    丙○○獨自於同日晚間8時56分許，至上開便利超商內竊取該
    手機包裹得手後，旋即前往娃娃機店內與被告乙○○會合，再
    由被告乙○○以電話呼叫計程車離開現場，因認被告乙○○與丙○○為共同正犯，而涉犯刑法第320條第1項之竊盜罪嫌等語。
二、按犯罪事實應依證據認定之，無證據不得認定犯罪事實；又
    不能證明被告犯罪者，應諭知無罪之判決，刑事訴訟法第15
    4條第2項、第301條第1項分別定有明文。次按認定不利於被
    告之事實，須依積極證據，苟積極證據不足為不利於被告事
    實之認定時，即應為有利於被告之認定，更不必有何有利之
    證據；所謂認定犯罪事實之積極證據，雖不以直接證據為限
    ，間接證據亦包括在內，然而無論直接或間接證據，其為訴
    訟上之證明，須於通常一般之人均不致有所懷疑，而得確信
    其為真實之程度者，始得據為有罪之認定，倘其證明尚未達
    到此一程度，而有合理之懷疑存在時，自不能以推測或擬制
    之方法，以為有罪裁判之基礎。從而，檢察官對於起訴之犯
    罪事實，應負提出證據及說服之實質舉證責任。倘其所提出
    之證據，不足為被告有罪之積極證明，或其闡明之證明方法
    ，無從說服法官以形成被告有罪之心證，基於無罪推定之原
    則，自應為被告無罪判決之諭知（最高法院76年台上字第49
    86號判例、92年度台上字第128號判決意旨參照）。
三、公訴意旨認被告乙○○涉犯刑法第320條第1項之竊盜罪嫌，無
    非係以被告乙○○於警詢及偵查中之供述、共同被告丙○○於警
    詢及偵查中之陳述、告訴人丁○○於警詢之指訴、監視器錄影
    畫面擷圖、台灣大車隊之客服電子郵件照片、臺中地方檢察
    署檢察官110年度偵字第6715號起訴書等，為其主要論據。
    訊據被告乙○○固坦承有於上揭時間，陪同其配偶丙○○前往上
    址便利超商，並於被告丙○○入店取貨期間，在該超商附近之
    娃娃機店內等候，待被告丙○○取貨後再一同搭乘計程車離去
    等情，惟堅詞否認有何竊盜犯行，辯稱：案發當日丙○○是說
    要去拿在網路上訂購的手機，順便當作飯後散步，要我陪同
    前往，也是丙○○要我在超商附近的娃娃機店內等他，丙○○行
    竊包裹一事我並不知情等語。經查：
　㈠證人即共同被告丙○○於原審審理時證稱：110年3月21日晚間
    ，我跟乙○○吃完晚餐後，我向她表示有在網路上訂購1支手
    機，價格很便宜，想買回來轉售，且已經用網路轉帳方式付
    款，故要乙○○與我一同散步前往該便利超商領取包裹，我們
    大約走了40分鐘，快到便利超商前時，因為我不想讓乙○○看
    到我行竊，所以才要求乙○○在超商外的娃娃機店等候我。我
    竊得該手機包裹後，因考量乙○○在大學時期出過嚴重車禍，
    不堪負荷長久步行，才會改搭乘計程車離去等語（見原審卷
    二第27至38頁），核與被告乙○○前揭所辯尚屬相符。
  ㈡再查，觀諸娃娃機店內之監視器錄影畫面擷圖所示（偵卷第5
    7頁），被告乙○○於被告丙○○自便利超商與其會合之際，固
    有檢視黑色提袋內之手機包裹，然並未見其有何掩飾、隱匿
    該贓物之舉，且被告乙○○在等待被告丙○○之期間，亦未見其
    有何舉目張望之把風行為，甚且待被告丙○○領貨進入娃娃機
    店內後，更陪同被告丙○○在娃娃機店內投幣操作機臺、抓取
    商品，此有原審勘驗筆錄（見原審卷一第399至402頁）、監
    視器錄影畫面擷圖（偵卷第59頁）存卷可證，參以證人丙○○
    於原審審理中證稱：娃娃機店距離便利超商不到50公尺，隔
    壁而已等語（見原審卷二第38頁），衡諸常情，倘被告乙○○
    確實知悉被告丙○○之行竊計畫，在其確認被告丙○○已成功竊
    取包裹後，理應會催促被告丙○○儘速離開現場，當不至於在
    與行竊地點甚近之場所停留駐足，而令其等陷於犯行隨時遭
    發覺之風險。從而，被告乙○○辯稱對被告丙○○行竊一事確不
    知情等語，要非全然無稽，堪可採信。　　　
　㈢檢察官上訴意旨謂：被告乙○○與丙○○非但多次網購詐欺，且
    同本案之犯罪手法亦經起訴及審判。而被告乙○○若非知悉、
    知情，何能故選須步行約40分鐘遠之超商取貨？況丙○○證述
    被告乙○○出過車禍，故回程搭計程車，則其等大可選擇就近
    取貨，豈不更省事？再依勘驗娃娃機店之監視錄影以觀，雖
    被告乙○○未舉目張望或四處張望之傳統把風，然其故作選逛
    娃娃機台，亦係精心擺置，衡情，把風或接應均不須以大張
    旗鼓之大動作，假意他舉者亦不在少數，依被告夫妻已多次
    行網購之詐術，對其等之犯罪情節，自是設計精密，從而，
    被告乙○○在娃娃機店內接應顯為故佈疑陣，其等選擇距取貨
    超商甚近之娃娃機店接應，應係早已算準店員報警需一段時
    間，且娃娃機店甚易隱藏身體所致云云。惟具體個案情節仍
    應依行為時之證據認定之，行為人之性格紀錄尚難直接作為
    不利於被告認定之證據，而檢察官上開指摘之情況推演均屬
    推測，並無證據足以證明被告乙○○對於丙○○之竊盜犯行有犯
    意之聯絡。是檢察官之上開指摘並不足採。
　㈣基上說明，被告乙○○雖有於案發當日陪同被告丙○○前往領取
    手機包裹，並在超商附近之娃娃機店內等候，然尚難認被告
    乙○○客觀上有何與被告丙○○竊盜犯行之行為分擔，亦不足以
    證明被告乙○○主觀上確有與被告丙○○共同竊盜之犯意聯絡，
    本件依檢察官所提出之證據及現存卷證資料，尚未達於通常
    一般人均不致於有所懷疑，而使本院形成起訴意旨為真實之
    有罪心證程度，自應為被告乙○○無罪之判決。
四、綜上所述，本件此部分依檢察官所舉證據所為訴訟上之證明
    ，於通常一般人仍有合理之懷疑存在，尚未達於可確信其真
    實之程度，此外復查無其他積極之證據足以證明被告乙○○確
    有公訴意旨所指之竊盜犯行，則要屬不能證明被告乙○○犯罪
    。原審以不能證明被告乙○○犯罪，而依刑事訴訟法第301條
    第1項規定，諭知被告乙○○無罪之判決，經核認事用法，並
    無不合，應予維持。檢察官仍認應就被告乙○○予以論罪科刑
    ，而指摘原判決不當，經查為無理由，應予駁回。
據上論結，應依刑事訴訟法第368條，判決如主文。
本案經檢察官蔡雯娟提起公訴，檢察官王淑月提起上訴，檢察官
甲○○到庭執行職務。
中　　華　　民　　國　　111 　年　　9 　　月　　21　　日
             刑事第一庭   審判長法　官　江  德  千
                                法　官　柯  志  民
                                法　官  簡  源  希　
以上正本證明與原本無異。
不得上訴。
                                書記官  吳  麗  琴
　　　　　　　　　　　　　　　　
中　　華　　民　　國　　111 　年　　9 　　月　　21　　日
附錄論罪科刑法條：
刑法第320條第1項
意圖為自己或第三人不法之所有，而竊取他人之動產者，為竊盜
罪，處5年以下有期徒刑、拘役或50萬元以下罰金。